【裁判字號】    90,上易,2621
【裁判日期】    901022
【裁判案由】    傷害
【裁判全文】
臺灣高等法院刑事判決                            九十年度上易字第二六二一號
    上  訴  人
    即  被  告  丁○○
    選任辯護人  邵良正
右上訴人因傷害案件，不服臺灣板橋地方法院九十年度易字第一三一七號，中華民國
九十年六月十八日第一審判決（起訴案號：臺灣板橋地方法院檢察署九十年度偵續字
第三二號）提起上訴，本院判決如左：
    主  文
原判決撤銷。
丁○○無罪。
    理  由
一、公訴意旨略以：
    被告丁○○係址設臺北縣林口鄉工二區工五號六號信基工業股份有限公司（下稱
    信基公司）職員，於民國八十九年三月二十九日上午九時許，在信基公司內，因
    公司負責人周信雄邀集告訴人丙○○等人召開解散會議，席間告訴人丙○○發現
    被告丁○○持另一職員黃慧英照相機在場拍照，欲被告丁○○交出照相機將底片
    抽出曝光，被告丁○○不肯交出，雙方爭奪該相機時，被告丁○○竟基於傷害人
    身體之犯意，抓傷告訴人丙○○，致其右手背擦傷約零點一乘二公分、右手中指
  皮下瘀血零點五乘零點五公分之傷害，因認被告涉犯刑法第二百七十七條第一項
    之傷害罪嫌。
二、按犯罪事實應依證據認定之，無證據不得推定其犯罪事實；又不能證明被告犯罪
    者，應諭知無罪之判決；刑事訴訟法第一百五十四條、第三百零一條第一項分別
    定有明文。又犯罪事實之認定，應憑真實之證據，倘證據是否真實尚欠明確，自
    難以擬制推測之方法，為其判斷之基礎；而認定犯罪事實之證據係指足以認定被
    告確有犯罪行為之積極證據而言，該項證據自須適合於被告犯罪事實之認定，始
    得採為斷罪資料，最高法院五十三年著有臺上字第六五六號、二十九年上字第三
    一０五號判例。且刑事訴訟上證明之資料，無論其為直接或間接證據，均須達於
    通常一般之人均不致有所懷疑，而得確信其為真實之程度，始得據為有罪之認定
    ，若其關於被告是否犯罪之證明未能達此程度，而有合理懷疑之存在，致使無從
    形成有罪之確信，根據「罪證有疑，利於被告」之證據法則，即不得遽為不利被
    告之認定，亦有最高法院七十六年度臺上字第四九八六號判例可稽。其以情況證
    據（即間接證據）斷罪時，尤須基於該證據在直接關係上所可證明之他項情況事
    實，本乎推理作用足以確證被告有罪，方為合法，不得徒憑主觀上之推想，將一
    般經驗上有利被告之其他合理情況逕予排除，此觀諸最高法院三十二年上字第六
    七號自明。
三、訊據被告丁○○固坦承於右揭時、地持戊○○所有之照相機在現場拍照，進而與
    告訴人發生爭執等情不諱，惟堅決否認有何傷害之犯行。辯稱：伊沒有打告訴人
    ，是告訴人過去搶證人戊○○的照相機且要毆打戊○○，伊即過去擋著告訴人，
    告訴人竟出手毆打伊後腦勺，惟伊完全沒有還手，也未與之互相拉扯等語。
四、經查公訴人指訴被告涉有傷害罪嫌，不外以告訴人丙○○之指訴，證人周信雄、
    周文如及黃慧英之證詞及有臺北市立和平醫院診斷證明書一紙等為其論據。惟查
    ：
（一）、告訴人之告訴，係以使被告受刑事追訴為目的，其指訴是否與事實相符，仍
        應調查其他證據，以資審認，必被害人所述被害情形，無瑕疵可擊，且就其
        他方面調查，與事實相符，始足據為有罪判決之基礎（最高法院五十二年臺
        上字第一三００號判例及八十一年度台上字第三五三九號判決意旨參照）。
        則告訴人之告訴，自不得逕採為認定被告犯罪之證據。
（二）、又證人周信雄於警訊及偵審中證述：當天被告來照相，伊即表示未經人同意
        為何照相，應把底片交出，被告不同意，告訴人丙○○就過去搶，後來二人
        搶來搶去，發生拉扯，其間並聽到告訴人說「為何抓我」，並看到告訴人受
        傷，而叫其女兒拿藥箱幫告訴人擦藥云云，證人即證人周信雄之女兒周文如
        於偵審中證述：搶相機時，伊有跟過去，而看到被告與告訴人「在拉扯」，
        然後聽到告訴人說「怎麼抓我、拉我」，父親周信雄就叫伊上樓拿藥給告訴
        人擦云云。然查：證人周信雄於檢察官偵查中已證稱：「（丁○○有無還手
        ？）沒有還手，只是為了搶像機」等語（見八十九年偵字第一三七一九號偵
        查卷第三十九頁反面筆錄）；其前後所陳已相齟齵，而具瑕疵，證人周文如
        於檢察官偵查中係稱：「（當天二人如何拉扯？）二人在搶相機。黃女坐著
        ，商女與林某站在她身邊搶相機。就在其中林某說被抓傷」等語（見九十年
        偵續字第三二號偵查卷第十六頁正面筆錄），則顯其未親眼目睹告訴人丙○○為被告丁○○抓傷之過程，其證詞自不足採為不利於被告之認定。
（三）、另證人戊○○於偵查中雖證述：當天「有拉扯」，被告將相機交給伊，告訴
        人就過來搶，被告幫我擋著，當時很混亂，沒有看到誰對誰動手云云。渠於
        檢察官偵查中復證稱：「（商訴英當時有無還手？）沒有還手」、「（她為
        何被打？）她要保護我才會被打」等語（見八十九年偵字第一三七一九號偵
        查卷第三十九頁反面筆錄），於本調查時亦稱：「（你在偵查中所言是否實
        在？）當時說拉扯是說有拉相機，他門二人並沒有拉扯」等語（見本院九十
        年八月二十一日調查筆錄），足證證人黃慧英始終未稱被告有傷害告訴人之
        犯行。
（四）、復依卷附證人周信雄與戊○○之和解書觀之，二人係因八十九年三月二十九
        日在甲方（證人周信雄）新時代鋼架股份限公司（按與信基公司同址）遭老
        闆因事發生毆打，致乙方（證人戊○○）受傷（見八十九年偵字第一三七一
        九號偵查卷第二十五頁），有該和解書可按，則當日搶像機之人當不只告訴
        人丙○○、被告丁○○與證人戊○○而已，即證人周信雄亦為在場動手之人
        ，而告訴人為替伊搶奪像機之人，是證人周信雄與周文如不利於被告之證詞
        ，尚非可信。
（五）、臺北市立和平醫院診斷證明書一紙固載記告訴人受有右手背擦傷約０．一公
        分×二公分、右手中指皮下瘀血約０．五公分×０．五公分等傷害，然不能
        證明係被告所為。
（六）、證人甲○○、乙○○於本院調查時雖均陳稱被告未傷害告訴人云云（見本院
        九十年九月二十一日調查筆錄），然其或為被告之大伯，或被告之夫，與證
        人周信雄均有間隙，所言並無參酌之價值，應予敘明。
（七）、綜上所述，被告之犯罪尚屬不能證明，此外，又查無其他任何積極確切之事
        證足資證明被告犯罪，自應為其無罪之判決。
五、原審不察，率為被告有罪之判決，尚有未洽，被告上訴否認犯罪，為有理由，自
    應由本院予以撤銷改判，諭知被告無罪之判決。
據上論斷，應依刑事訴訟法第三百六十九條第一項前段、第三百六十四條、第三百零
一條第一項，判決如主文。
本案經檢察官郭啟東到庭執行職務。
中    華    民    國    九十    年      十      月      二十二          日
                              臺灣高等法院刑事第二十一庭
                                  審判長法  官  葉  騰  瑞
                                        法  官  黃  國  忠
                                        法  官  江  國  華
右正本證明與原本無異。
不得上訴。
                                        書記官  吳  碧  玲
中      華      民      國     九十     年      十    月      二十四    日


司法院資訊處製作；財團法人民間司法改革基金會備份。
